【裁判字號】    98,訴,1078
【裁判日期】    980715
【裁判案由】    侵權行為損害賠償
【裁判全文】
臺灣板橋地方法院民事判決              98年度訴字第1078號
原      告  乙○○
被      告  甲○○
上列當事人間請求侵權行為損害賠償事件，經本院於民國98年7
月1日言詞辯論終結，判決如下：
    主  文
被告應給付原告新台幣參拾萬元，及自民國98年5 月23日起至清
償日止按週年利率百分之5 計算之利息。
訴訟費用由被告負擔五分之二，餘由原告負擔。
本判決得為假執行。
    事實及理由
一、原告起訴主張：兩造原係係夫妻關係，2 人具有家庭暴力防
    治法第3 條第1 款所定之家庭成員關係。被告前因對原告實
    施家庭暴力之行為，經本院於民國96年11月16日以96年度暫
    家護字第1115號核發民事通常保護令，禁止被告對原告實施
    身體或精神上不法侵害，不得對原告為騷擾之聯絡行為；詎
    被告於收到上開民事通常保護令而知悉該保護令之內容後，
    被告竟基於傷害他人身體、違反保護令之犯意，(1)於96年11
    月28日凌晨5 時許，在位於臺北縣三重市○○○路21號4 樓
    之住處，因細故與原告起口角，徒手毆打原告眼部，並以手
    肘毆打原告，致原告受有右眼後玻璃體剝離、左側兩處肋骨
    骨折、兩側恥骨骨折之傷害。(2)於96年11月29日下午2 時20
    分至2 時40分許撥打電話給原告，出言「妳叫警察來有如何
    ，妳又告到我？」等語；於同（29）日晚間9 時30分許又撥
    打電話給原告，出言「妳把家裡東西都拿走」等語；於翌（
    30）日上午6 時55分許復撥打電話予原告，並出言「妳拿走
    家中家具」等語(3)另於97年1 月12日下午2 時許，在上址住
    處地下3 樓停車場內，因細故與原告發生拉扯，持原告車鑰
    匙刺傷張女手指，而受有指挫傷之傷害。被告以上開方式對
    原告實施身體、精神上不法之侵害及騷擾，而違反本院之上
    開裁定，是被告不法侵害原告之權利，爰依侵權行為損害賠
    償之法律關係，訴請被告賠償等語，併為訴之聲明：被告應
    給付原告新台幣75萬元，及自起訴狀繕本送達翌日即98年5
    月23日起至清償日止，按週年利率百分之5 計算之利息，並
    陳明願供擔保請准宣告假執行。
二、被告則辯稱：並未毆打原告等語，併為答辯聲明：駁回原告
    之訴。
三、按民事訴訟法第249 條第1 項第7 款規定：「原告之訴，有
    下列各款情形之一者，法院應以裁定駁回之。但其情形可以
    補正者，審判長應定期間先命補正：... (七)起訴違背第二百
    五十三條、第二百六十三條第二項之規定，或其訴訟標的為
    確定判決之效力所及者。」。查本件原告主張被告基於傷害
    他人身體之犯意，於96年11月28日凌晨5 時許，在位於臺北
    縣三重市○○○路21號4 樓之住處，因細故與原告起口角，
    徒手毆打原告眼部，並以手肘毆打原告，致原告受有右眼後
    玻璃體剝離、左側兩處肋骨骨折、兩側恥骨骨折之傷害等情
    ，惟此部分同一之事實，業據原告前提起侵權行損害賠償之
    訴，業經本院97年度訴字第1677號、臺灣高等法院97年度上
    易字第896 號民事判決被告應賠償原告確定在案，此有上開
    二件民事確定判決書在卷可稽。準此，原告就其同一訴訟標
    的為確定判決之效力所及之部分，再起訴請求，顯有未洽，
    是依前開法文規定，此部分原告之起訴，自應予駁回。
四、原告主張上開（除前述三駁回部分之事實外）之事實（亦即
    本院審理之範圍排除本院97年度訴字第1677號、臺灣高等法
    院97年度上易字第896 號民事判決被告應賠償原告一百萬元
    確定在案以外之事實部分），業據提出本院97年度簡字第45
    40號刑事確定判決書為證，就該刑事判決業已確定之事實為
    被告所不爭執，復核與依刑事判決所認定被告於偵查中坦承
    於97年1 月12日在上址與原告發生爭執；於96年11月29日、
    同年月30日撥打電話與原告之事實，及有原告提出之臺北市
    立聯合醫院（忠孝院區）診斷證明書、泰和堂中醫診所診斷
    證明書、原告受傷照片、錄音帶暨譯文、與本院96年度家護
    字第1115號民事通常保護令為證相符。被告雖辯稱並未毆打
    原告云云，顯與上開刑事判決認定有所歧異，且被告並未提
    出積極有利之證據證明，殊不可取。準此，被告傷害原告及
    以電話騷擾原告而違反家庭暴力防治法第61條第1 款、第2
    款之違反保護令罪，自對原告造成身心創傷，其侵權行為實
    已侵害原告之人格法益甚鉅，構成民法上侵權行為甚明，故
    原告主張因被告不法侵害行為，精神受有痛苦，被告以此不
    法行為侵害原告之法益權利至明。
五、按因故意或過失，不法侵害他人之權利者，負損害賠償責任
    。又不法侵害他人之身體、健康、名譽、自由、信用、隱私
    、貞操，或不法侵害其他人格法益而情節重大者，被害人雖
    非財產上之損害，亦得請求賠償相當之金額，民法第184 條
    第1 項、第195 條第1 項前段分別定有明文。被告因前揭傷
    害等犯行，造成原告損害之事實，既經認定屬實如前，則依
    上開規定，原告自得請求被告負損害賠償責任。爰就原告請
    求賠償之金額，論述如下：
  (1)按不法侵害他人之人格權，被害人受有非財產上損害，請求
    加害人賠償相當金額之慰撫金時，法院對於慰撫金之量定，
    應斟酌實際加害情形、所造成之影響、被害人痛苦之程度、
    兩造之身分地位經濟情形及其他各種狀況，以核定相當之數
    額（最高法院47年台上字第1221號、51年台上字第223 號判
    例意旨參照）。次按人格權被侵害者，雖許被害人請求以金
    錢賠償，但其損失原非如財產損失之有價額可以計算，究竟
    如何始認為相當，應由法院斟酌實際加害情形與其人格權損
    害是否重大，及被害者之身分地位與加害人經濟狀況等情形
    定其數額，非以賠償義務人之資力為惟一之考量。
  (2)查本件依兩造所自承（見本院98年7 月1 日言詞辯論筆錄）
    原告之學歷為高工畢業（專科僅一年），目前並無工作收入
    ，名下亦無財產；被告之最高學歷為專科畢業，目前工作收
    入幾停滯，前曾月入約十萬元，有三重之房地一筆、父親留
    下之三筆土地遺產等。茲本院斟酌上開兩造之身分、地位及
    經濟能力，並審酌本件事發緣由，被告行為侵害程度，對原
    告所造成之損害程度等一切情狀（被告另侵害原告之事實，
    業經本院97年度訴字第1677號、臺灣高等法院97年度上易字
    第896 號民事判決被告應賠償原告一百萬元確定在案），認
    為原告請求被告賠償精神慰撫金75萬元尚屬過高，應予核減
    為300000元，方稱允適，方屬適當，逾此範圍之請求，為無
    理由，應予駁回。
六、從而，原告依據侵權行為損害賠償之法律關係，請求被告應
    賠償原告300000元，及自起訴狀繕本送達翌日即98年5 月23
    日起至清償日止，按年息5 ％計算之法定遲延利息，為有理
    由，應予准許；逾此範圍部分之請求，則為無理由，應予駁
    回。
七、因本案事證已臻明確，兩造其餘主張、陳述及所提之證據暨
    攻擊防禦方法，經本院審酌後，認與本案判斷結果無影響，
    均毋庸再予一一審酌，附此敘明。
八、假執行之告：本件係命被告給付300000元，依民事訴訟法第
    389 條第1 項第5 款，自應依職權宣告得為假執行。
九、結論：原告之訴，部分有理由、部分無理由，依民事訴訟法
    第79條、第389 條第1 項第5 款，判決如主文。
中    華    民    國    98    年    7     月    15    日
                  民事第二庭    法  官  李行一
以上正本係照原本作成
如對本判決上訴，須於判決送達後20日內向本院提出上訴狀
中    華    民    國    98    年    7     月    16    日
                                書記官  蔡於衡


司法院資訊處製作；財團法人民間司法改革基金會備份。
